臺灣花蓮地方法院民事裁定　　　　　　 100年度小上字第11號
上　訴　人　聶凰羽
被　上訴人　張杰即上大輪車業.
上列當事人間請求給付票款事件，上訴人對於中華民國100年4月
29日本院花蓮簡易庭100 年度花小字第52號第一審小額民事判決
提起上訴，本院裁定如下：
    主  文
上訴駁回。
第二審訴訟費用新臺幣壹仟伍佰元由上訴人負擔。
    理  由
一、按對於小額程序第一審裁判之上訴，非以其違背法令為理由
    ，不得為之。又上訴狀內應記載上訴理由，表明下列各款事
    項：(一)原判決所違背之法令及其具體內容；(二)依訴訟資
    料可認為原判決有違背法令之具體事實。民事訴訟法第 436
    條之24第2項、第436條之25分別定有明文。所謂「判決違背
    法令」，依民事訴訟法第436條之32第2 項準用同法第468條
    、第469條第1款至第5 款規定，乃指判決不適用法規或適用
    不當，或有下列五款情形之一者而言：(一)判決法院之組織
    不合法者；(二)依法律或裁判應迴避之法官參與裁判者； (
    三) 法院於權限之有無辨別不當或違背專屬管轄之規定者；
    (四)當事人於訴訟未經合法代理者；(五)違背言詞辯論公開
    之規定者。是以，當事人對於小額程序之第一審判決提起上
    訴，如以判決有民事訴訟法第468 條規定不適用法規或適用
    法規不當為理由者，其上訴狀或理由書應有具體之指摘，並
    揭示該法規之條項或其內容；若係成文法以外之法則，應揭
    示該法則之旨趣；其為經驗法則、證據法則者，亦應具體指
    摘揭示該經驗法則或證據法則；倘為司法院解釋或最高法院
    之判例，則應揭示該判解之字號或其內容；如以民事訴訟法
    第469條第1款至第5 款情形為理由時，其上訴狀或理由書，
    應揭示合於該條款之事實；上訴狀或理由書如未依此項方法
    表明，即難認已對小額程序第一審判決之違背法令有具體之
    指摘，其上訴自難認為合法（最高法院71年台上字第314 號
    判例意旨參照）。又所謂「不適用法規或適用不當」，係指
    原審判決就其取捨證據所確定之事實適用法規錯誤而言，並
    不包括認定事實當否之情形在內（最高法院80年台上字第13
    26號判例意旨參照）。次按小額事件之上訴不合法者，第二
    審法院應以裁定駁回之，民事訴訟法第436條之32第2項準用
    同法第444條第1項前段設有規定。
二、本件上訴人對本院花蓮簡易庭100 年度花小字第52號小額訴
    訟第一審判決提起上訴，其上訴意旨略以：被上訴人所提示
    面額新台幣（下同）82,190元之本票乙紙，係由上訴人及訴
    外人林偉誠、林秀琴三人共同簽立，惟被上訴人竟以林偉誠
    及林秀琴無工作為由，而僅向上訴人要求清償債務，上開本
    票既為三人所共同簽立，債務理當由三人共同承擔實屬公平
    ，被上訴人今僅向上訴人為請求令上訴人難以接受。上訴人
    與林偉誠本為夫妻關係，惟已於民國99年6 月22日辦理離婚
    ，離婚後亦無任何往來聯繫，且上訴人須獨立撫養與林偉誠
    所生之三歲女兒，甚為辛苦，上訴人目前雖有工作但尚未穩
    定，每月薪資約1至2萬元不等，僅能勉強維持日常生活開銷
    ，女兒之教養費用尚需靠政府扶助金支付，實無餘力獨自負
    擔上開本票債務及違約金。且上開本票係林偉誠購買機車時
    所簽立，該機車均由林偉誠在使用，現已遭變賣，上訴人皆
    未獲取任何費用，該本票債務卻需上訴人獨自支付，有違公
    平等語。並聲明：(一)原判決廢棄。(二)駁回被上訴人於原
    審之訴。
三、原審以被上訴人主張上訴人與林偉誠、林秀琴共同簽發本票
    乙紙，該本票屆期經提示未獲付款等情，業據提出與所述相
    符之本票乙紙為證，且上訴人亦自承該本票為其所親簽，堪
    信為真實，從而被上訴人依票據法律關係，請求上訴人給付
    票款82,190元，及自98年12月31日起至清償日止，按年息5%
    計算之違約金，為有理由，應予准許。查原審既以被上訴人
    所提出之本票及上訴人自認發票及簽名之真正各點，認定被
    上訴人基於票據關係，請求上訴人給付票款為有理由，而為
    被上訴人勝訴之判決，經核於法洵無違誤。且依票據法第 5
    條：「在票據上簽名者，依票上所載文義負責（第一項）。
    二人以上共同簽名時，應連帶負責（第二項）。」，及民法
    第273 條「連帶債務之債權人，得對於債務人中之一人或數
    人或其全體，同時或先後請求全部或一部之給付（第一項）
    。連帶債務未全部履行前，全體債務人仍負連帶責任（第二
    項）。」等規定，上訴人、林偉誠、林秀琴三人對被上訴人
    負連帶給付票款責任，而連帶債務之債權人，本可同時或先
    後對債務人中之一人為全部或一部之請求，是被上訴人請求
    上訴人就債務為全部之清償亦屬有據，本件原判決既係就兩
    造所為陳述及所提證據依法論斷，而其就該證據取捨並無違
    經驗及論理法則，即無不當。本件上訴人雖具狀提起上訴，
    惟其所執理由未符上開法律規定。此外，上訴人未指摘原判
    決違背何法規條項、內容或法則之旨趣，僅空言原判決要求
    其獨立支付全部債務顯有不公，與民事訴訟法第468、469條
    違背法令之規定顯有未合，依前開說明，上訴意旨就此部分
    ，難認為已對小額程序第一審判決之違背法令有具體之指摘
    ，其上訴自難認為合法，故依首揭說明，應認其上訴為不合
    法，而駁回其上訴。至於上訴人所稱本件票據債務應由發票
    人三人平均分攤，則依民法第280 條：「連帶債務人相互間
    ，除法律另有規定或契約另有訂定外，應平均分擔義務。但
    因債務人中之一人應單獨負責之事由所致之損害及支付之費
    用，由該債務人負擔。」、同法第281 條：「連帶債務人中
    之一人，因清償、代物清償、提存、抵銷或混同，致他債務
    人同免責任者，得向他債務人請求償還其各自分擔之部分，
    並自免責時起之利息（第一項）。前項情形，求償權人於求
    償範圍內，承受債權人之權利。但不得有害於債權人之利益
    。」等規定，上訴人得於清償一部或全部債務後，就逾其負
    擔之債務範圍內，向其他債務人行使求償權，併此敘明。
四、據上論結，本件上訴為不合法，依民事訴訟法第436條之32
    第1項、第2項、第436條之19第1項、第444條第1項前段、第
    95條、第78條，裁定如主文。
中    華    民    國   100    年    8     月    2     日
                          臺灣花蓮地方法院民事庭
                              審判長法官  湯文章
                              法      官  楊碧惠
                              法      官  劉雪惠
以上正本證明係照原本作成。
本裁定不得抗告。
中    華    民    國   100    年    8     月    2     日
                              法院書記官  黃倪濱